【裁判字號】    98,易,338
【裁判日期】    980417
【裁判案由】    傷害等
【裁判全文】
臺灣臺北地方法院刑事判決        九十八年度易字第三三八號
公  訴  人  臺灣臺北地方法院檢察署檢察官
被      告  丙○○
輔  佐  人
即被告之弟  丁○○
上列被告因傷害案件，經檢察官提起公訴（九十八年度偵字第三
○○五號），本院判決如下：
    主  文
丙○○傷害人之身體，處有期徒刑肆月，如易科罰金，以新臺幣
壹仟元折算壹日。扣案工具刀壹把沒收之。
    事  實
一、緣孫新銘、丙○○、丁○○父子三人為本院九十七年度民執
    字第八○八六一號拆屋還地民事強制執行事件之債務人，渠
    等所居住坐落臺北市○○區○○段二小段三三三地號土地，
    毗鄰門牌號碼臺北市中山區○○○路○段二十七號建物旁，
    無門牌之建物為本件執行標的。於民國九十八年一月十二日
    上午十時許，執行法官戊○○率同司法事務官、書記官、執
    達員及法警至現場，會同債權人、管區警員、地政人員執行
    ，債務人亦在場等候，戊○○法官及司法事務官因見債務人
    無自動清空屋內物品之意向，遂命工人將債務人屋內所有物
    品搬移騰空，工人將丙○○、丁○○先母遺像置於紙箱之際
    ，丙○○、丁○○因認先慈未受尊重，質疑搬運不當，而與
    戊○○法官發生爭執，丙○○明知戊○○法官正在執行拆屋
    還地之公務，竟萌生妨害公務及傷害之犯意，於同日上午十
    一時五十分許，自前開建物外腳踏車置物籃內取出其所有，
    長度約十八公分之工具刀一把，自戊○○法官身後，以右手
    臂環勒住戊○○法官頸部，右手持該工具刀抵住戊○○法官
    右臉頰下方至下頷處之方式施強暴，致戊○○法官受有右面
    頰下方及下頦各一處割傷，法警見狀旋即上前制伏丙○○，
    並通報臺北市政府警察局中山分局派員到場處理，當場扣得
    上開工具刀一把。
二、案經戊○○訴由臺北市政府警察局中山分局報請臺灣臺北地
    方法院檢察署檢察官偵查起訴。
    理  由
壹、證據能力方面：
    本院資以認定本案犯罪事實之非供述證據（詳後述），查無
    違反法定程序取得之情形，依刑事訴訟法第一百五十八條之
    四反面規定，應具證據能力，合先敘明。
貳、實體方面：
一、訊據被告丙○○固不否認於前揭時地，持工具刀架住告訴人
    戊○○，惟矢口否認有何妨害公務及傷害犯行，辯稱：當時
    伊配合執行，在屋內整理電腦器具，聽見背後伊胞弟丁○○
    講：「你們怎麼可以把我母親的遺像放在地上？」，告訴人
    卻答稱：「這個我不管，我叫你們搬，你們自己不搬，就活
    該！」，伊遭激怒而至屋外隨手拿取腳踏車置物籃內之工具
    刀，以該工具刀之鈍面架住告訴人，伊僅欲告訴人找出將伊
    先母遺像置放地面之人，並要告訴人上香致意，伊並未以手
    臂環繞助告訴人頸部，亦不知告訴人臉上之傷勢如何造成，
    更無妨害公務及傷害之犯意云云。經查：
  (一)上揭事實，業據：
    1.證人即本院法警己○○於本院審理時結證：案發時，我在
      現場協助本院民事強制執行處執行拆屋還地，當時告訴人
      之左手邊是法警蔡春嶸，我站在告訴人右方，與告訴人間
      隔一位司法事務官及書記官，斯時因強制執行標的之房屋
      內，尚有被告母親之遺照及香案等類物品，告訴人本來諭
      知債務人自行取走，但債務人藉故拖延不移走，並認為移
      動祖先牌位就是不尊重祖先，告訴人則說如果要尊重祖先
      牌位，就要自己移到屋外，不要等工人來搬，並告知：若
      再不移走，就要請工人將物品移至屋外，後來告訴人就請
      工人將這些物品移至屋外，在工人將遺照裝到搬家用的紙
      箱時，債務人丁○○站在告訴人前面與告訴人爭吵，爭吵
      之初，被告是在旁邊收拾東西，後來繞到告訴人後方，突
      然取出一把工具刀，以右手臂繞過告訴人頸部，右手正握
      刀柄，將該工具刀抵住告訴人右臉頰及下巴處，法警蔡春
      嶸立即上前奪刀將被告壓制在地，我亦驅前從被告手中取
      下該工具刀，此時，我看見告訴人右臉頰下方及下巴各有
      一處傷口，並有輕微出血等語綦詳（見本院卷第四十四頁
      至第四十五頁）。
    2.證人即臺北市政府警察局中山分局長安東路派出所警員乙○○於本院審理時亦證稱：案發當天，我大約是上午十一
      時許至現場，協助民事強制執行，當時告訴人說要搬清，
      後來被告祖先之遺照被工人放在紙箱內，引發債務人不悅
      ，在我勸開被告之父孫新銘之際，聽見有人說，被告有刀
      子，我即見被告以右手臂繞過告訴人頸部，右手持刀抵在
      告訴人右臉頰至下巴的位置，我立刻上前將被告與告訴人
      拉開，被告遭壓制後，我看見告訴人臉部，在被告以刀抵
      住的地方，出現二處傷口等語明確（見本院卷第四十七頁
      反面至第五十頁）。
    3.並有本院九十七年度民執字第八○八六一號民事強制執行
      事件執行筆錄、扣案工具刀與量尺照片、告訴人所受傷勢
      照片在卷可稽（見臺灣臺北地方法院檢察署九十八年度偵
      字第三○○五號偵查卷第二十二頁至第二十五頁、第二十
      六頁、第二十七頁），復有工具刀一把扣案可資佐證。
  (二)被告固辯稱：伊不知告訴人臉上之傷勢如何造成，亦無妨害
    公務及傷害之犯意云云。惟被告因認工人搬運其先母遺照不
    當，而與執行法官即告訴人發生口角，進而以右手臂繯勒住
    告訴人頸部，並以右手正握扣案工具刀，抵住告訴人右臉頰
    下方至下頷處，被告遭壓制後，發現告訴人右面頰下方及下
    頦各出現一道傷口，且上開傷口之位置，即為被告以扣案工
    具刀抵住告訴人面部之位置等情，業據證人己○○法警、乙○○警員詳證如前，且觀諸卷附告訴人所受傷勢照片（見同
    上偵查卷第二十七頁），告訴人右面頰下方及下頦各一處之
    傷口處輕微滲血，傷口筆直而平整，顯係遭刀刃割傷所致，
    而扣案工具刀係雙刃，刀尖處平滑，刀刃上方有鋸尺，長約
    十八公分，亦有扣案工具刀與量尺照片存卷可考（見同上偵
    查卷第二十六頁），被告又自承：當日上午六時許，伊以扣
    案工具刀清除屋頂塑膠布、防油網等語（見本院卷第二十三
    頁），足見該工具刀具有一定之鋒利度，被告既明知告訴人
    正執行民事強制執行公務，扣案工具刀又係雙面利刃，竟以
    右手臂環勒住戊○○法官頸部，並手持該工具刀抵住戊○○
    法官右臉頰下方至下頷處之方式施強暴，進而劃傷告訴人臉
    部皮膚，其辯稱無妨害公務及傷害之故意云云，要與事實不
    符，自難憑採。
  (三)至證人甲○○於案發當時未在現場，其證詞至多僅能證明於
    案發當日下午，其曾協助被告之胞弟丁○○將祖先牌位、遺
    照等抬放至空地角落之事實（見本院卷第五十頁反面至第五
    十一頁）；另被告所提出監察院公報及相關簽注意見（見本
    院卷第六十一頁至第六十八頁），亦僅能證明監察院曾於曾
    於八十七年二月二十三日以交通部臺灣鐵路管理局於七十九
    年間辦理被告之父孫新銘配住宿舍自費整建案時，在不變更
    現有面積、高度及不得變更用途之原則下，同意孫新銘辦理
    切結歸公自費整建，孫新銘依指示辦理各項程式，惟交通部
    臺灣鐵路管理局未主動積極辦理，對臺北市政府工務局通知
    補照事宜，亦未配合辦理，態度前後不一，有違誠信原則，
    作業亦有疏失不當為由，對交通部臺灣鐵路管理局提出糾正
    ，然此與本案被告犯行無涉，均不足作為有利於被告之認定
    ，附此敘明。
  (四)綜上所述，被告辯解，顯係飾卸之詞，不足採信。本案事證
    明確，被告犯行洵堪認定，應依法論科。
二、核被告所為，分係犯刑法第一百三十五條第一項對於公務員
    依法執行職務時施強暴罪，及刑法第二百七十七條第一項傷
    害罪。被告以一行為觸犯上開二罪名，為想像競合犯，依刑
    法第五十五條之規定，應從重之傷害罪處斷。爰審酌被告因
    爭執強制執行不當，不思以理性解決問題，竟對於依法執行
    公務之執行法官即告訴人施以強暴，並持刀劃傷告訴人臉部
    ，危害國家公務之執行至鉅，且迄未與告訴人和解，及其品
    行、智識程度、生活狀況、告訴人所受傷勢等一切情狀，量
    處如主文所示之刑，並諭知易科罰金之折算標準。扣案工具
    刀一把，係供犯罪所用，且屬於被告所有，業據被告供明在
    卷（見本院卷第五十二頁），應依刑法第三十八條第一項第
    二款之規定宣告沒收。
三、不另為無罪之諭知部分：
  (一)公訴意旨另以：被告於上揭時地，基於毀損之犯意，持扣案
    之工具刀毀損告訴人衣服右側，因認被告另涉犯刑法第三百
    五十四條毀損罪嫌（起訴書漏載法條，業經蒞庭檢察官當庭
    補充，見本院卷第四十三頁反面）云云。
  (二)按犯罪事實應依證據認定之，無證據不得認定犯罪事實；不
    能證明被告犯罪者，應諭知無罪之判決，刑事訴訟法第一百
    五十四條第二項、第三百零一條第一項分別定有明文。此所
    謂認定犯罪事實之證據，無論其為直接或間接證據，均須達
    於通常一般人均不致有所懷疑，而得確信其為真實之程度，
    始得據為有罪之認定，若其關於被告是否犯罪之證明未能達
    此程度，而有合理性懷疑之存在，致使無法形成有罪之確信
    ，根據「罪證有疑、利於被告」之證據法則，即不得遽為不
    利被告之認定（最高法院二十九年上字第三一○五號、四十
    年臺上字第八六號、七十六年臺上字第四九八六號判例參照
    ）。次按告訴人之告訴，係以使被告受刑事追訴為目的，其
    指訴是否與事實相符，仍應調查其他證據，以資審認，必被
    害人所述被害情形，無瑕疵可擊，且就其他方面調查，又與
    事實相符，始足據為有罪判決之基礎（最高法院八十一年度
    臺上字第三五三九號判決參照）。
  (三)公訴人認被告此部分涉有毀損犯行，無非係以告訴人之指訴
    、現場採證照片為其主要論據。訊據被告堅詞否認有何毀損
    犯行，辯稱：伊並未持扣案工具刀割破告訴人之衣服等語。
  (四)經查，告訴人衣服右側係蔡春嶸法警上前奪取被告手持之工
    具刀時，被告因身體即將失去重心，丁○○上前攙扶之際，
    不知係被告或丁○○之手拉扯到告訴人衣服，導致該衣服右
    側破裂，並非被告以扣案之工具刀所割破等情，業據證人己○○法警證述明確在卷（見本院卷第四十七頁），且細繹現
    場照片（見同上偵查卷第二十八頁），該衣服破損處係布料
    接縫處，破口處尚殘存線頭，顯非利刃割破所致，是被告是
    否有毀損被告衣服之故意，告訴人衣服右側是否確為被告持
    扣案工具刀所割破，並非全無疑問。
  (五)綜上所述，被告辯解並非全然不可信，此外，復查無其他積
    極證據足資認定被告有毀損告訴人衣服之犯行，揆諸前揭說
    明，此部分不能證明被告犯罪，原應為無罪之諭知，惟公訴
    人認此部分與上開論罪部分有想像競合犯之裁判上一罪關係
    （見本院卷第五十三頁反面），爰不另為無罪之諭知。
據上論斷，應依刑事訴訟法第二百八十四條之一第一項、第二百
九十九條第一項前段，刑法第一百三十五條第一項、第二百七十
七條第一項、第四十一條第一項前段、第五十五條、第三十八條
第一項第二款，刑法施行法第一條之一第一項、第二項前段，判
決如主文。
本案經檢察官楊冀華到庭執行職務
中    華    民    國  九十八  年    四    月   十七   日
                          臺灣臺北地方法院刑事第七庭
                              法      官  孫萍萍
以上正本證明與原本無異。
如不服本判決，應於收受送達後十日內向本院提出上訴書狀，並
應敘述具體理由；其未敘述上訴理由者，應於上訴期間屆滿後二
十日內向本院補提理由書（均須按他造當事人之人數附繕）「切
勿逕送上級法院」。
                              書  記  官  林義盛
中    華    民    國  九十八  年    四    月   十七   日
附論罪科刑依據法條：
刑法第一百三十五條
對於公務員依法執行職務時，施強暴脅迫者，處三年以下有期徒
刑、拘役或三百元以下罰金。
意圖使公務員執行一定之職務或妨害其依法執行一定之職務或使
公務員辭職，而施強暴脅迫者，亦同。
犯前二項之罪，因而致公務員於死者，處無期徒刑或七年以上有
期徒刑；致重傷者，處三年以上、十年以下有期徒刑。
刑法第二百七十七條
傷害人之身體或健康者，處三年以下有期徒刑、拘役或一千元以
下罰金。
犯前項之罪因而致人於死者，處無期徒刑或七年以上有期徒刑；
致重傷者，處三年以上十年以下有期徒刑。


司法院資訊處製作；財團法人民間司法改革基金會備份。
